【裁判字號】    90,訴,1926
【裁判日期】    901022
【裁判案由】    違反稅捐稽徵法
【裁判全文】
臺灣臺中地方法院刑事判決                          九十年度訴字第一九二六號
    公  訴  人  臺灣臺中地方法院檢察署檢察官
    被      告  詹福安
右列被告因違反稅捐稽徵法等案件，經檢察官提起公訴（九十年度偵字第一一六七六
號），本院判決如左：
    主  文
詹福安公司負責人，為納稅義務人以詐術逃漏稅捐，處有期徒刑月，如易科罰金，
以佰元折算壹日。又行使偽造私文書，足以生損害於公眾及他人，處有期徒刑月
，如易科罰金，以佰元折算壹日。應執行有期徒刑肆月，如易科罰金，以佰元折
算壹日。
    事  實
一、詹福安係耀堅有限公司（下稱耀堅公司，址設台中市○○區○○路二段二八－四
    號）之負責人，為納稅義務人及商業會計法所稱之商業負責人，同時為從事業務
    之人，於民國八十七年二、三間（起訴書誤載為八十六年間）申報耀堅公司營利
    事業所得稅前之某日，明知胡智勇、楊家豪二人於八十六年間，均僅曾於八十六
    年一、二月間受僱於耀堅公司，而僅分別領取薪資新台幣（下同）四萬元、二萬
    二千元，自八十六年二月間某日起，胡智勇、楊家豪二人即未再受僱於耀堅公司
    ，詎詹福安竟意圖為耀堅公司逃漏稅捐，利用其持有胡智勇、楊家豪委託代刻並
    保管印章各乙枚之機會，在耀堅公司之薪資、伙食津貼、加班費印領清冊上（以
    下簡稱薪資印領清冊），虛偽記載胡智勇、楊家豪二人於八十六年一月至十二月
    按月領取薪資一萬二千五百元，並在該薪資印領清冊上盜蓋胡智勇、楊家豪之印
    章，而偽造胡智勇、楊家豪名義之薪資印領清冊之私文書；復在其業務上製作之
    文書即各類所得扣繳暨免扣繳憑單（以下簡稱扣繳憑單，屬商業會計法第十五條
    第一款之原始憑證），虛偽登載耀堅公司於八十六年度共分別支付胡智勇、楊家
    豪薪資各十五萬元，且於八十七年二、三月間某日，在其業務上製作營利事業所
    得稅結算申報書上，填載耀堅公司支付上開薪資之不實內容，再於八十七年二月
    二十日至三月底間之某日，持上開登載不實之薪資印領清冊、扣繳憑單及營利事
    業所得稅申報書，向財政部台灣省中區國稅局黎明稽徵所，申報耀堅公司八十六
    年度之營利事業所得稅而行使之，足以生損害於胡智勇、楊家豪及稅捐稽徵機關
    課稅之正確性，因而逃漏耀堅公司營利事業所得稅五萬九千五百元。嗣因胡智勇
    、楊家豪受稅捐稽徵所通知其補繳八十六年度之所得稅款，而向稅捐稽徵所提出
    檢舉，始進而查悉上情。
二、案經財政部台灣省中區國稅局黎明稽徵所函送臺灣臺中地方法院檢察署檢察官偵
    查起訴。
    理  由
一、右揭犯罪事實，業據被告詹福安於本院審理中坦承不諱，核與證人胡智勇、楊家
    豪向稅捐機關檢舉、及胡智勇於偵查中證述之情節相符，且經於八十六年二月至
    六月間僱用胡智勇、楊家豪之「裕樺金屬工業有限公司」會計呂倩如在接受財政
    部臺灣省南區國稅局新化稽徵所談話詢問時，陳述甚明，有該所談話紀錄在卷可
    資為證，並有檢舉書二紙、薪資印領清冊二紙、扣繳憑單四紙（均影本）、財政
    部臺灣省中區國稅局黎明稽徵所函乙紙等附卷可稽，與被告於本院審理中所為之
    自白互核均相符合，被告之自白信與事實相符，足堪採信。本件事證明確，被告
    右揭犯行洵堪認定。
二、按營利事業員工之薪資印領清冊性質上為私文書，被告詹福安在耀堅公司之薪資
    印領清冊上虛偽記載胡智勇、楊家豪之領薪資料，並盜蓋其所持有之胡智勇、楊
    家豪之印章於該薪資印領清冊上，致有關胡智勇、楊家豪之領薪資料不正確，自
    分別足以生損害於胡智勇、楊家豪。次按營利事業填報「各類所得扣繳暨免扣繳
    憑單」、及「營利事業所得稅結算申報書」乃附隨負責人之業務而製作，為業務
    上所掌文書，其內容如有不實，而足生損害於公眾及他人，即係犯業務上登載不
    實文書之罪名；又扣繳憑單係屬商業會計法第十五條第一款規定商業會計憑證中
    之原始憑證（最高法院八十七年臺上字第五六七號判決參照）。再依稅捐稽徵法
    第四十七條第一款之規定，該法關於納稅義務人、扣繳義務人及代徵人應處徒刑
    之規定，於公司法規定之公司負責人適用之。核被告詹福安所為，其偽造胡智勇
    、楊家豪名義之薪資印領清冊持以行使部分，係犯刑法第二百十六條、第二百十
    條之行使偽造私文書罪；被告為耀堅公司之負責人，係商業會計法第四條所稱之
    商業負責人，其虛偽填載扣繳憑單之商業會計憑證，並持向稅捐機關申報稅捐之
    行為，係犯商業會計法第七十一條第一款之明知為不實事項而填製會計憑證罪，
    其同時為從事業務之人，將明知不實之事項登載於業務上作成之商業會計憑證上
    ，並持之行使，所為雖另涉犯刑法第二百十六條、第二百十五條之行使業務上文
書不實登載之罪，然依特別法優於普通法之原則，自應僅論以商業會計法第七十
    一條第一款之罪；其虛偽製作業務上作成之營利事業所得稅申報書，係犯刑法第
    二百十六條、第二百十五條之行使業務上登載不實文書罪；其為耀堅公司之負責
    人，以虛列胡智勇、楊家豪薪資之方式，以逃漏耀堅公司營利事業所得稅之行為
    ，係犯稅捐稽徵法第四十七條第一款、第四十一條之逃漏稅捐罪。被告盜用印文
    為偽造私文書之階段行為，其偽造私文書及於業務上文書登載不實後，均復持以
    行使，其偽造及登載不實之低度行為，均為行使之高度行為吸收，均不另論罪。
    又被告於同時地偽造胡智勇、楊家豪名義之薪資印領清冊之私文書，並以一行使
    行為行使之，乃以一行為同時侵害數法益，為想像競合犯。再被告所犯明知為不
    實事項而填製會計憑證罪及偽造私文書罪、行使業務登載不實文書罪之間，有方
    法、結果之牽連關係，為牽連犯，應依刑法第五十五條之規定，從一重之行使偽
    造私文書罪處斷。公訴人於起訴書證據並所犯法條欄中雖未引用商業會計法第七
    十一條第一款及刑法行使偽造私文書罪之適用法條，惟於事實欄中業已載明各該
    部分之犯行，且被告所犯商業會計法第七十一條第一款之罪與所犯行使偽造私文
    書、行使業務上登載不實文書罪間復分別有法規競合、方法結果裁判上一罪之關
    係，均為起訴效力所及，基於審判不可分之原則，本院自得一併審理。另被告所
    犯行使偽造私文書罪、商業負責人以不正當方法逃漏稅捐罪（以上二罪非牽連犯
    關係，最高法院八十九年台非字第八號判決參照）間，犯意各別，犯罪構成要件
    互殊，所犯罪名復異，應予分論併罰。爰審酌被告前無不良之素行（此有臺灣高
    等法院被告全國前案紀錄表及臺灣臺中地方法院檢察署刑案資料查註紀錄表可稽
    ），犯罪之動機係出於一時之貪念、犯罪之手段平和、其所逃漏之稅捐為五萬九
    千五百元，所生危害尚非至鉅，及其智識程度、並犯罪後坦承犯行，態度良好等
    一切情狀，分別量處如主文所示之刑，並定其應執行之刑。又被告行為後，刑法
    第四十一條第一項前段業於九十年一月十日公布修正為：「犯最重本刑為五年以
    下有期徒刑以下之刑之罪，而受六月以下有期徒刑或拘役之宣告，因身體、教育
    、職業或家庭之關係，執行顯有困難者，得以一元以上三元以下折算一日，易科
    罰金。」，並於同月十二日生效，與修正前刑法第四十一條規定比較之結果，新
    法較有利於行為人，依刑法第二條第一項前段之規定：「行為後法律有變更者，
    適用裁判時之法律。」，是本件所處之刑合於上開規定，爰就被告所分別量處之
    刑及所定之應執行刑，均併予諭知易科罰金之折算標準。
據上論斷，應依刑事訴訟法第二百九十九條第一項前段，稅捐稽徵法第四十一條、第
四十七條第一款，商業會計法第七十一條第一款，刑法第十一條前段、第二百十六條
、第二百十條、第二百十五條、第五十五條、第五十一條第五款、第二條第一項前段
、修正後刑法第四十一條第一項前段，罰金罰緩提高標準條例第一條前段、第二條，
判決如主文。
中      華      民      國      九十      年      十      月    二十二  日
                                  臺灣臺中地方法院刑事第二庭
                                      法  官  呂  麗  玉
右正本證明與原本無異。
如不服本判決，應於判決送達後十日內向本院提出上訴狀，上訴於臺灣高等法院臺中
分院( 須附繕本 )。
                                      書記官
中      華      民      國      九十      年      十      月    二十二  日
刑法第二百十六條
行使第二百十條至第二百十五條之文書者，依偽造、變造文書或登載不實事項或使登
載不實事項之規定處斷。
刑法第二百十條
偽造、變造私文書，足以生損害於公眾或他人者，處五年以下有期徒刑。
刑法第二百十五條
從事業務之人，明知為不實之事項，而登載於其業務上作成之文書，足以生損害於公
眾或他人者，處三年以下有期徒刑、拘役或五百元以下罰金。
稅捐稽徵法第四十一條
納稅義務人以詐術或其他不正當方法逃漏稅捐者，處五年以下有期徒刑、拘或科或併
科新臺幣六萬元以下罰金。
稅捐稽徵法第四十七條
本法關於納稅義務人、扣繳義務人及代徵人應處徒刑之規定，於左列之人適用之：
一、公司法規定之公司負責人。
二、民法或其他法律規定對外代表法人之董事或理事。
三、商業登記法規定之商業負責人。
四、其他法人團體之代表人或管理人。
商業會計法第七一十條第一款
商業負責人、主辦及經辦會計人員或依法受託他人處理會計事務之人員有左列情事之
一者，處五年以下有期徒刑、拘役或科或併科新台幣十五萬元以下罰金。
    一、以明知為不實之事項，而填製會計憑證或記入帳冊者。
    二、故意使應保存之會計憑證、帳簿報表滅失毀損者。
    三、意圖不法之利益而偽造、變造會計憑證、帳簿報表內容或撕毀其頁數者。
    四、故意遺漏會計事項不為記錄，致使財務報表發生不實之結果者。
    五、其他利用不正當方法，致使會計事項或財務報表發生不實之結果者。


司法院資訊處製作；財團法人民間司法改革基金會備份。
